臺灣士林地方法院民事簡易判決
110年度士簡字第928號
原      告  富邦產物保險股份有限公司

法定代理人  羅建明
訴訟代理人  許晏庭
被      告  黃志宏


上列當事人間侵權行為損害賠償事件，本院於民國110 年10月21
日言詞辯論終結，本院判決如下：
    主  文
被告應給付原告新臺幣壹拾柒萬柒仟陸佰柒拾壹元，及自民國一
百一十年十月六日起至清償日止，按年息百分之五計算之利息。
訴訟費用新臺幣壹仟捌佰捌拾元應由被告負擔。
本判決得假執行。
    事實及理由要領
一、按訴狀送達後，原告不得將原訴變更或追加他訴；但請求之
    基礎事實同一、擴張或減縮應受判決事項之聲明者，不在此
    限，民事訴訟法第255 條第1 項但書第2 款、第3 款定有明
    文。又依同法第436 條第2項之規定，前揭規定於簡易訴訟
    程序亦適用之。查原告起訴時訴之聲明為：「被告應給付原
    告新臺幣173671元，及自起訴狀繕本送達翌日起至清償日止
    ，按年息百分之五計算之利息。」，嗣於訴訟程序進行中，
    原告擴張請求之金額並變更利息起算日為擴張聲明送達被告
    翌日起，並變更訴之聲明為：「被告應給付原告新臺幣1776
    71元，及自擴張聲明送達翌日起至清償日止，按年息百分之
    五計算之利息。」，核其上開變更請求部分，應屬擴張及減
    縮應受判決事項之聲明，揆諸前揭之規定，應予准許。又被
    告經合法通知，未於言詞辯論期日到場，且無民事訴訟法第
    386 條所列各款情事，爰依原告之聲請，准由其一造辯論而
    為判決。
二、原告起訴主張：被告於民國108 年9 月27日，駕駛車牌號碼
    000-0000 號自用小貨車（下稱A 車），行經新北市○○區○○
    路000 號處，因未注意車前狀況之過失，與原告所承保之訴
    外人鄧聰明駕駛之車牌號碼000-0000號車輛（下稱B 車）發
    生碰撞，造成B 車受損，而B 車曾向原告投保車體損失險，
    事故發生時尚在保險期間內，原告業依保險契約賠付該車之
    必要修復費用，共計新臺幣（下同）443518元（其中工資費
    用：50942 元、鋁圈修復工資費用：4000元、零件費用：38
    8576元），而就其中零件費用扣除折舊費用為122729元，加
    計工資50942元及鋁圈修復工資費用4000元，合計177671元
    ，另依保險法第53條之規定取得代位求償權，爰依侵權行為
    損害賠償及保險代位請求權之法律關係提起本件訴訟，並聲
    明被告應給付原告177671元，及自擴張聲明送達翌日起至清
    償日止，按年息百分之五計算之利息。
三、得心證之理由：
  ㈠按因故意或過失，不法侵害他人之權利者，負損害賠償責任
    ；又汽車、機車或其他非依軌道行駛之動力車輛，在使用中
    加損害於他人者，駕駛人應賠償因此所生之損害；又不法毀
    損他人之物者，被害人得請求其物因毀損所減少之價額，民
    法第184 條第1 項前段、第191 條之2 、第196 條分別定有
    明文。次按，物被毀損時，被害人除得依民法第196 條請求
    賠償外，並不排除民法第213 條至第215 條之適用；另依民
    法第196 條請求賠償物被毀損所減少之價額，得以修復費用
    為估定之標準，但以必要者為限（例如：修理材料以新品換
    舊品，應予折舊），最高法院77年度第9 次民事庭會議決議
    參照。末按，被保險人因保險人應負保險責任之損失發生，
    而對於第三人有損失賠償請求權者，保險人得於給付賠償金
    額後，代位行使被保險人對於第三人之請求權；但其所請求
    之數額，以不逾賠償金額為限，保險法第53條第1 項亦有明
    文。
  ㈡經查：原告主張之事實，業據其提出與其所述相符之新北市
    政府警察局道路交通事故當事人登記聯單、汽（機）車保險
    理賠申請書、行車執照及駕駛執照、估價單、零件認購單、
    統一發票、車損照片等影本為證，並有本院依職權向新北市
    政府警察局蘆洲分局調取之A3類道路交通事故調查紀錄表、
    調查筆錄、偵訊（調查）筆錄、現場照片、道路交通事故調
    查報告表（一）及（二）、當事人登記聯單、現場圖、舉發
    違反道路交通管理事件通知單、公路監理電子閘門、車輛詳
    細資料表等肇事資料在卷可稽，而被告經合法通知無正當理
    由未到場，亦未提出書狀為任何具體的聲明及陳述，應堪信
    原告之主張為真實，是原告本於上開法律規定，請求被告賠
    償B 車修復費用，尚屬有據。又原告主張B 車之修復費用44
    3518元（其中工資費用：50942 元、鋁圈修復工資費用：40
    00元、零件費用：388576元），雖有上開估價單及統一發票
    為據，然原告承保之上開車輛係106 年10月出廠，此有該車
    行照影本附卷可稽，且前開車輛修復之費用包括零件388576
    元，衡以本件車輛有關零件部分之修復，既以新零件更換被
    損害之舊零件，則在計算損害賠償額時，自應將零件折舊部
    分予以扣除，而原告主張依行政院所發佈之固定資產耐用年
    數表及固定資產折舊率表，營業用小客車之耐用年數為4 年
    ，依定率遞減法每年折舊千分之438 ，參酌營利事業所得稅
    查核準則第95條第6 項規定：「固定資產提列折舊採用平均
    法、定率遞減法或年數合計法者，以1 年為計算單位，其使
    用期間未滿1 年者，按實際使用之月數相當於全年之比例計
    算之，不滿1 月者，以1 月計」，則B 車自出廠日至發生本
    件交通事故之日即108 年9 月27日止，業已實際使用2 年，
    則就B 車輛之更換零件部分所得請求被告賠償之範圍，扣除
    折舊後之費用估定為122730 元（計算方式詳如附表），加
    上其餘非屬零件之工資費用50942 元及鋁圈修復工資費用40
    00元，合計原告得向被告請求之車輛修復費用應為177672元
    （即122730＋50942 ＋4000＝177672），是原告就此部分之車
    輛修復費用僅請求177671元，尚屬有據。
  ㈢又給付無確定期限者，債務人於債權人得請求給付時，經其
    催告而未為給付，自受催告時起，負遲延責任；其經債權人
    起訴而送達訴狀，或依督促程序送達支付命令，或為其他相
    類之行為者，與催告有同一之效力；又遲延之債務，以支付
    金錢為標的者，債權人得請求依法定利率計算之遲延利息；
    又應付利息之債務，其利率未經約定，亦無法律可據者，週
    年利率為百分之五，民法第229 條第2 項、第233 條第1 項
    前段、第203 條分別定有明文。查本件請求被告給付侵權行
    為損害賠償事件，未經原告舉證證明定有期限，應認屬未定
    期限債務，依上開規定，被告應自受催告時起始負遲延責任
    ，而本件原告前開擴張聲明，業於110 年10月4 日公示送達
    ，此有公示送達證書附卷可參，是原告就上揭所得請求之金
    額，尚得請求自擴張聲明公示送達生效之翌日即110 年10月
    6日起至清償日止，按年息百分之五計算之利息。從而，原
    告依上開法律關係，求為判決如主文第1 項所示，為有理由
    ，應予准許。
四、本件係就民事訴訟法第427 條第1 項適用簡易程序所為被告
    敗訴之判決，依同法第389 條第1 項第3 款規定，應依職權
    宣告假執行，並依同法第78條之規定職權確定訴訟費用額為
    1880元（第一審裁判費），應由被告負擔。
中    華    民    國    110   年    11    月     4    日
                  士林簡易庭  法  官  黃雅君
以上正本係照原本作成。
如不服本判決，應於判決送達後20日內，向本院提出上訴狀並應
記載上訴理由，如於本判決宣示後送達前提起上訴者，應於判決
送達後20日）內補提上訴理由書（須附繕本）。
中    華    民    國    110   年    11    月     4    日
                              書記官  吳俊明　　
附表
折舊時間           金額
第1年折舊值        388,576×0.438=170,196
第1年折舊後價值    388,576-170,196=218,380
第2年折舊值        218,380×0.438=95,650
第2年折舊後價值    218,380-95,650=122,730